臺灣高等法院刑事判決
109年度上訴字第4296號
上  訴  人  
即  被  告  劉榮輝


選任辯護人  郭芸言律師
            賴冠翰律師
            王聖傑律師
上列上訴人因違反毒品危害防制條例等案件，不服臺灣新北地方
法院109年度訴字第658號，中華民國109年10月27日第一審判決
（起訴案號：臺灣新北地方檢察署109年度偵字第7197號），提
起上訴，本院判決如下：
    主  文
上訴駁回。
    事實及理由
一、本案經本院審理結果，原審認為上訴人即被告劉榮輝就原判
    決附表一所為，均係犯修正前毒品危害防制條例第4條第2項
    之販賣第二級毒品罪，共4罪，均依毒品危害防制條例第17
    條第2項偵查及審判中自白之規定，減輕其刑後，審酌被告
    正值青壯，不思以正當途徑合法掙取金錢，明知毒品之施用
    具有生理成癮性及心理依賴性，不僅殘害施用者自身健康，
    導致精神障礙、性格異常，甚至造成生命危險，且因施用毒
    品而散盡家財、連累家人，或為購買毒品鋌而走險者，更不
    可勝計，竟為謀其個人私利，而為本案販賣毒品犯行，惟念
    其犯後尚知及時醒悟，坦承犯行，並供出其他毒品來源之上
    游供檢警查緝，犯後態度良好，再參酌其販賣毒品次數不多
    、數量及獲利亦少、對象僅有1人，及其販賣毒品之動機、
    目的、手段，暨其智識程度、家庭經濟生活狀況等一切情狀
    ，就上開所犯各罪，各量處有期徒刑3年7月（如原判決附表
    二主文欄所示），整體考量後，依法定其應執行刑為有期徒
    刑4年10月，並說明扣案被告持以聯繫販賣第二級毒品犯罪
    用之門號0000000000號行動電話1支（含SIM卡1張），均應
    依毒品危害防制條例第19條第1項之規定，在所犯販賣第二
    級毒品罪項下宣告沒收，未扣案附表一所示各次販賣第二級
    毒品收取之價款，均應依刑法第38條之1第1項前段、第3項
    等規定，分別在所犯各罪項下宣告沒收，於全部或一部不能
    沒收或不宜執行沒收時，追徵其價額，如原判決附表三所示
    其餘為警所扣得之物，核與本件犯罪事實無關，而不予宣告
    沒收之理由，經核認事用法及量刑均無不當，應予維持。就
    理由部分應補充，毒品危害防制條例第17條第2項之偵審自
    白減刑規定，從「審判中」修正為「歷次審判」中均自白，
    始得減輕其刑，比較修正前、後規定，自以修正前之規定較
    為有利，依刑法第2條第1項前段之規定，此部分亦應適用行
    為時即修正前毒品危害防制條例第17條第2項之規定，原判
    決理由就此漏未說明，但因被告於偵查及歷次審判均自白犯
    罪，被告所為均符合上開減刑規定，原審也據以減刑，基於
    無害違誤，本院就上開瑕疵予以補充後，原判決仍屬可以維
    持。其餘均引用第一審判決書記載之事實、證據及理由（如
    附件）。
二、被告上訴意旨略以：被告確實有供出毒品來源，臺灣新北地
    方檢察署檢察官亦因被告之供述，傳喚伊到庭，被告應符合
    毒品危害防制條例第17條第1項之減免其刑規定；被告所販
    賣毒品純質淨重甚輕，並非毒品上游，僅係毒友間相互流通
    ，對社會危害甚低，且犯後及時醒悟，坦承犯行，如科減刑
    後最低刑度，確有過苛，亦應有刑法第59條之減刑適用云云
    。
三、然查：
　　㈠按毒品危害防制條例第17條第1項規定所稱「供出毒品來源
      ，因而查獲其他正犯或共犯者」，係指被告或犯罪嫌疑人
      具體供出毒品來源之有關資料，諸如正犯或共犯之姓名、
      年籍、住居所或其他足資辨別之特徵等，使調查或偵查犯
      罪之公務員得因而對之發動調查或偵查程序，並因此而確
      實查獲其人、其犯行者，始足該當。又毒品來源雖不以在
      偵查中供出為限，即審判中始供出者亦無不可，惟被告或
      犯罪嫌疑人所自白或指認為毒品由來之人，如僅有綽號而
      難以確定其特徵，或已死亡或通緝等在客觀上實已無從使
      調查或偵查機關人員為有效地調查或偵查作為，固與上開
      供出毒品來源之要件不符，即令雖查得有其人，但於最後
      事實審言詞辯論終結前並未因此確實查獲被指認人之犯罪
      事證者，仍與上開得邀減輕或免除刑責之規定不合，自無
      適用該條項減免其刑之餘地（最高法院105年度台上字第3
      305號判決要旨參照）。查，被告雖於警詢指認蕭上仁為
      其販賣毒品來源，然經調查結果，是就民國109年2月13日
      、同年3月4日，蕭上仁販賣第二級毒品甲基安非他命與被
      告之事實，移送臺灣新北地方檢察署偵辦，此有員警職務
      報告、新北市政府警察局永和分局刑事案件報告書、臺灣
      新北地方檢察署110年1月12日函及所檢附之警製移送書可
      按（原審卷第83、121至127頁，本院卷第105至107頁）。
      本件被告附表一所為販賣第二級毒品之行為時間，則是10
      8年10月、11月間，上開移送之販賣第二級毒品犯罪，行
      為時間是在此之後，此顯然是其他之販賣毒品案件，並非
      本件販賣毒品之來源。被告就此於本院審理時雖提供對話
      紀錄（見本院卷第149至151頁），主張可以證明蕭上仁確
      實是本件販賣毒品之來源云云，然該對話紀錄時間是108
      年2月11日，與本件販賣毒品行為時間已相隔數月，難認
      二者間有何關連性。再者，依被告於本院審理時所述：那
      時候是用我朋友的手機跟他對話，那支手機後來好像就不
      見了，（你使用他人手機與你所稱的蕭上仁使用通訊軟體
      LINE對話？）是等語（見本院卷第163頁），亦難認此確
      為被告與蕭上仁間之毒品交易對話。此外，本院再次詢問
      偵查機關結果，亦表明該案件尚在偵查中等語，有臺灣新
      北地方檢察署110年3月10日函可按（見本院卷第143頁）
      。是本件已無從期待偵查機關可在本院辯論終結前，查獲
      確知蕭上仁即為被告所指其原判決附表一所示販賣毒品上
      游來源之人，按上說明，被告所為，自與毒品危害防制條
      例第17條第1項所規範之供出毒品來源情形不符。
　　㈡按刑法第59條之規定，係裁判上之酌減，乃法院於職權範
      圍內得為酌定之事項，除其裁量權之行使，明顯違反比例
      原則外，不得任意指為違法。查，就被告所犯販賣第二級
      毒品數罪，原審已說明依毒品危害防制條例第17條第2項
      規定減輕其刑後，所得判處之最低刑度，與被告犯行已屬
      相當，核與刑法第59條所稱犯罪之情狀顯可憫恕，認科以
      最低刑度猶嫌過重之要件不符，自無從再依刑法第59條規
      定酌減其刑等語（見原判決第5頁）。是原審業已說明其
      裁量審酌之依據，並無明顯違反比例原則之恣意情事，按
      上說明，亦難遽指有何違法。
四、綜上所述，被告以前詞指摘原判決不當，並無理由，本件上
    訴應予駁回。
據上論斷，應依刑事訴訟法第368條、第373條，判決如主文。　
本案經檢察官黃冠傑提起公訴，檢察官許祥珍到庭執行職務。　
中　　華　　民　　國　　110 　年　　4 　　月　　28　　日
     　　　　　　 刑事第十四庭  審判長法　官  黃斯偉
                                      法　官  黎惠萍
                                      法　官  許泰誠 
以上正本證明與原本無異。
如不服本判決，應於收受送達後20日內向本院提出上訴書狀，其
未敘述上訴之理由者並得於提起上訴後20日內向本院補提理由書
（均須按他造當事人之人數附繕本）「切勿逕送上級法院」。
                                      書記官  朱子勻
中　　華　　民　　國　　110 　年　　4 　　月　　28　　日

附件:
臺灣新北地方法院刑事判決
                                      109年度訴字第658號
公　訴　人　臺灣新北地方檢察署檢察官
被　　　告　劉榮輝　男　民國00年0月0日生
                    身分證統一編號：Z000000000號
                    住○○市○○區○○街000巷00號4樓
指定辯護人  本院公設辯護人湯明純
上列被告因違反毒品危害防制條例案件，經檢察官提起公訴（10
9年度偵字第7197號），本院判決如下：
    主  文
劉榮輝犯如附表二主文欄所示之罪，各處如附表二主文欄所示之
刑及沒收。應執行有期徒刑肆年拾月。
    事  實
一、劉榮輝明知甲基安非他命係毒品危害防制條例第2條第2項第
    2款所列管之第二級毒品，依法不得持有、販賣，竟基於意
    圖營利販賣第二級毒品甲基安非他命之犯意，以其所有門號
    0000000000號InFocus牌行動電話連線上網使用通訊軟體LIN
    E與購毒者周意堅聯繫，而分別於如附表一所示交易時間及
    地點，以如附表一所示價格，各販賣1公克之第二級毒品甲
    基安非他命予周意堅。嗣經警於民國109年2月16日15時20分
    許，持本院核發之搜索票至劉榮輝位在新北市○○區○○街000
    巷00○0號住處執行搜索，並扣得上開行動電話1支（內含000
    0000000號門號SIM卡1張），始查悉上情。
二、案經新北市政府警察局永和分局移送臺灣新北地方檢察署檢
    察官偵查起訴。
    理  由
壹、程序部分：
    按被告以外之人於審判外之陳述，雖不符刑事訴訟法第159
    條之1至第159條之4之規定，而經當事人於審判程序同意作
    為證據，法院審酌該言詞陳述或書面陳述作成時之情況，認
    為適當者，亦得為證據，刑事訴訟法第159條之5第1項定有
    明文。查本案判決以下所引用被告以外之人於審判外之言詞
    或書面陳述，對被告而言，性質上屬傳聞證據者，公訴人、
    被告劉榮輝及其辯護人均於審判程序表示同意具有證據能力
    （本院卷第109頁），本院審酌上開證據資料作成時之情況
    ，尚無違法取證或不當之情形，復均與本案之待證事實間具
    有相當之關聯性，以之作為證據應屬適當，揆諸上開規定，
    應認均具有證據能力。
貳、實體部分：
一、認定事實所憑證據及理由：
（一）上揭事實，業據被告於偵訊、本院準備程序及審理時坦承
      不諱（偵字第7197號卷第103至105頁，本院卷第51、109
      頁），核與證人周意堅於警詢及偵訊時證述之情節相符（
      偵字第7197號卷第18至19、28至29、91至93頁），並有新
      北市政府警察局永和分局偵查報告、證人與被告之通訊軟
      體LINE個人頁面擷圖、指認犯罪嫌疑人紀錄表、本院109
      年聲搜字第153號搜索票、新北市政府警察局永和分局搜
      索扣押筆錄、扣押物品目錄表、扣押物品照片、被告與證
      人使用通訊軟體LINE對話紀錄擷圖、監視器錄影畫面擷圖
      、GOOGLE地圖列印資料等件在卷可稽（他字卷第5至9、37
      至39頁，偵字第7197號卷第23至25、31至39、47至73頁，
      本院卷第81頁），及InFocus牌行動電話1支（含00000000
      00號門號SIM卡1張）扣案為憑，足認被告之自白與事實相
      符，堪以採信。
（二）又販賣甲基安非他命係屬違法行為，非可公然為之，亦無
      公定價格，且容易分裝並增減份量，而每次買賣之價量，
      可能隨時依雙方關係深淺、資力、需求量及對行情認知、
      來源是否充裕、查緝是否嚴謹、購買者被查獲時供述購買
      對象之可能風險之評估等情形，而異其標準，非可一概而
      論，其販賣之利得，除被告坦承犯行或價量俱臻明確外，
      委難察得實情，惟販賣之人從價差或量差中牟利之方式雖
      異，其意圖營利之販賣行為則同一，加以我國對毒品甲基
      安非他命之販賣查緝甚嚴，販賣甲基安非他命之刑度極重
      ，再參以被告與購毒者亦非至親好友，且被告向上游購入
      毒品亦需付出鉅資，不無成本壓力，苟若無利可圖，應無
      甘冒被查緝法辦之危險而平白為無償轉讓毒品或祇為原價
      量出售之可能，況本件購毒者各次亦均係以價購之方式取
      得甲基安非他命，並非無償取得，足認被告確有藉販售甲
      基安非他命獲得一定利益之情，故其主觀上就附表一所示
      交易部分，各應有販賣毒品之營利意圖無訛。
（三）綜上所述，本案事證明確，被告所為各次犯行，堪以認定
      ，皆應依法論科。
二、論罪科刑：
（一）被告為本案犯行後，毒品危害防制條例第4條第2項規定已
      於109年1月15日修正公布，並自同年7月15日施行。而修
      正前該條項規定「製造、運輸、販賣第二級毒品者，處無
      期徒刑或7年以上有期徒刑，得併科新臺幣（下同）1千萬
      元以下罰金」，修正後則為「製造、運輸、販賣第二級毒
      品者，處無期徒刑或10年以上有期徒刑，得併科1千5百萬
      元以下罰金」，修正後該條項之法定構成要件雖未變更，
      然其法定刑度已較修正前為高，是修正後新法並未較有利
      於行為人，經比較新舊法結果，應依刑法第2條第1項前段
      規定，適用被告行為時即修正前毒品危害防制條例第4條
      第2項規定處斷。
（二）是核被告就附表一所為，均係犯修正前毒品危害防制條例
      第4條第2項之販賣第二級毒品罪。被告販賣第二級毒品前
      之意圖販賣而持有第二級毒品行為，各為其後販賣之行為
      所吸收，均不另論罪。被告所為如附表一所示共4次犯行
      ，犯意各別、行為互殊，應予分論併罰。
（三）又犯毒品危害防制條例第4條至第8條之罪於偵查及審判中
      均自白者，減輕其刑，同條例第17條第2項定有明文。查
      被告就附表一所示犯行，於偵查及本院審理時皆自白犯行
      ，均應依毒品危害防制條例第17條第2項規定，各減輕其
      刑。
（四）被告雖主張其有供出毒品來源，請求減輕其刑云云。惟按
      毒品危害防制條例第17條第1項所稱「供出毒品來源」，
      依該條項文義及立法目的解釋，係指供出與其所犯罪有關
      之「本案毒品來源」而言；即「毒品來源」係指被告原持
      有供己犯同條項所列之罪之毒品源自何人之謂，而「查獲
      」除指查獲該其他正犯或共犯外，並兼及被告所指其毒品
      來源其事。故所謂「供出毒品來源，因而查獲」，必以被
      告所稱供應自己毒品之人與嗣後查獲之其他正犯或共犯間
      具有關聯性，始稱充足。申言之，所謂「供出毒品來源」
      ，係指犯該條例所定上開各罪之人，供出其所犯上開各罪
      該次犯行之毒品來源而言。亦即須所供出之毒品來源，與
      其被訴之各該違反毒品危害防制條例犯行有直接關聯者，
      始得適用上開規定減免其刑，並非漫無限制。倘被告所犯
      同條項所列之罪之犯罪時間，在時序上較早於該正犯或共
      犯供應毒品之時間，即令該正犯或共犯確因被告之供出而
      被查獲；或其時序雖較晚於該正犯或共犯供應毒品之時間
      ，惟其被查獲之案情與被告自己所犯同條項所列之罪之毒
      品來源無關，均仍不符上開應獲減輕或免除其刑之規定（
      最高法院104年度台上字第620號、105年度台上字第632號
      、107年度台上字第2833號、第3219號判決意旨參照）。
      查，被告雖曾向警方表示其毒品來源為蕭上仁，惟經警調
      查後，僅查獲蕭上仁涉嫌於109年2、3月間販賣第二級毒
      品甲基安非他命予被告之案件，此有員警職務報告及新北
      市政府警察局永和分局刑事案件報告書在卷可考（本院卷
      第83、121至127頁），均與被告本件於108年10、11月間
      所涉販賣第二級毒品之犯行無關，故被告本次販賣毒品之
      來源，尚與前揭蕭上仁遭警查獲之案件無直接關聯，揆諸
      前開最高法院判決意旨，被告本件犯行尚難認已符合毒品
      危害防制條例第17條第1項之規定，而無從依該條項予以
      減輕或免除其刑，併予指明。
（五）至辯護人雖請求依刑法第59條酌量減輕其刑云云。惟按刑
      法第59條所規定之酌量減輕其刑，係裁判上之減輕，必以
      犯罪之情狀顯可憫恕，認為科以最低度刑仍嫌過重者，始
      有其適用。如別有法定減輕之事由者，應優先適用法定減
      輕事由減輕其刑後，猶嫌過重時，方得為之（最高法院98
      年度台上字第6342號判決意旨參照）。其所謂「犯罪之情
      狀」，與同法第57條規定科刑時應審酌之一切情狀，並非
      有截然不同之領域，於裁判上酌減其刑時，應就犯罪一切
      情狀（包括第57條所列舉之10款事項），予以全盤考量，
      審酌其犯罪有無可憫恕之事由（即有無特殊之原因與環境
      ，在客觀上足以引起一般同情，以及宣告法定低度刑，是
      否猶嫌過重等等），以為判斷（最高法院95年度台上字第
      6157號、88年度台上字第1862號判決意旨參照）。經查，
      被告所為販賣第二級毒品之犯行，其法定本刑為「無期徒
      刑或7年以上有期徒刑，得併科1千萬元以下罰金」，法院
      本得就販賣第二級毒品犯行，考量案件具體情形，於7年
      以上至15年以下之有期徒刑或無期徒刑間量刑；況且，本
      件被告已得依毒品危害防制條例第17條第2項規定減輕其
      刑如前，實難認其有何科以最低法定刑度（有期徒刑3年6
      月）而仍有情輕法重、顯可憫恕之情形，是本院認為被告
      本案所涉販賣第二級毒品犯行，尚無從依刑法第59條規定
      減輕其刑，附此敘明。
（六）爰以行為人之責任為基礎，審酌被告正值青壯，不思以正
      當途徑合法掙取金錢，明知毒品之施用具有生理成癮性及
      心理依賴性，不僅殘害施用者自身健康，導致精神障礙、
      性格異常，甚至造成生命危險，且因施用毒品而散盡家財
      、連累家人，或為購買毒品鋌而走險者，更不可勝計，竟
      為謀其個人私利，而為本案販賣毒品犯行，所為確屬不該
      ，惟念其犯後尚知及時醒悟，坦承犯行，並供出毒品上游
      供檢警查緝，犯後態度良好，再參酌其販賣毒品次數不多
      、數量及獲利亦少、對象僅有1人，及其販賣毒品之動機
      、目的、手段，暨其智識程度、家庭經濟生活狀況等一切
      情狀，分別量處如附表二主文欄所示之刑，並定其應執行
      之刑如主文所示。
（七）至被告之辯護人雖另主張被告並無前科，且其父母已屆高
      齡，亟待被告扶養等情而請求給予被告緩刑宣告等語。惟
      查，本院審酌上開一切情狀後，對被告所量處刑度已不符
      合刑法第74條所定緩刑要件之規定，尚無從諭知緩刑，併
      此敘明。
三、沒收部分：
（一）扣案InFocus牌行動電話1支（內含0000000000號門號SIM
      卡1張），係被告所有且用以聯繫本案販賣毒品事宜，業
      經被告於本院審理時所自承（本院卷第109至110頁），自
      應依毒品危害防制條例第19條第1項規定，在被告所犯各
      次販賣第二級毒品罪名項下宣告沒收。
（二）被告就附表一所示各次販賣第二級毒品所得價金，雖均未
      扣案，仍皆應依刑法第38條之1第1項前段、第3項規定，
      諭知沒收，並於全部或一部不能沒收或不宜執行沒收時，
      追徵其價額。
（三）至如附表三所示在本件搜索時、地一併為警扣得之物，雖
      亦係被告所有，然與本件販賣毒品案件無關，而係供其施
      用毒品所用，亦經被告供述在卷（偵字第7197號卷第10、
      103頁），此外，檢察官復未舉證證明上開扣案物與本案
      有何關連，爰均不予宣告沒收或沒收銷燬，併予敘明。
據上論斷，應依刑事訴訟法第299條第1項前段，修正前毒品危害
防制條例第4條第2項，毒品危害防制條例第17條第2項、第19條
第1項，刑法第11條、第2條第1項前段、第51條第5款、第38條之
1第1項前段、第3項，判決如主文。
本案經檢察官黃冠傑提起公訴，檢察官林承翰到庭執行職務。
中    華    民    國   109    年    10    月    27    日
                  刑事第四庭  審判長法  官  楊筑婷

                                    法  官  郭峻豪

                                    法  官  陳佳妤
上列正本證明與原本無異。
如不服本判決，應於判決送達後20日內敘明上訴理由，向本院提
出上訴狀 (應附繕本) ，上訴於臺灣高等法院。其未敘述上訴理
由者，應於上訴期間屆滿後20日內向本院補提理由書「切勿逕送
上級法院」。
                                    書記官  王若安
中    華    民    國   109    年    10    月    27    日
【附表一】

編號   交易時間       交易地點  交易價格（新臺幣）  1 108年10月19日上午8時30分許 新北市○○區○○路00號之全家便利超商 2,000元  2 108年10月30日晚間6時許 新北市○○區○○路00號之全家便利超商 2,000元  3 108年11月5日下午2時30分許 劉榮輝位在新北市○○區○○街000巷00○0號住處 1,800元  4 108年11月5日晚間7時4分許 新北市○○區○○路00號之全家便利超商 2,200元 


【附表二】

編號               主         文   備註  1 劉榮輝販賣第二級毒品，處有期徒刑參年柒月。扣案InFocus牌行動電話壹支（含0000000000號門號SIM卡壹張）沒收；未扣案犯罪所得新臺幣貳仟元沒收，於全部或一部不能沒收或不宜執行沒收時，追徵其價額。 即附表一編號1所示犯行  2 劉榮輝販賣第二級毒品，處有期徒刑參年柒月。扣案InFocus牌行動電話壹支（含0000000000號門號SIM卡壹張）沒收；未扣案犯罪所得新臺幣貳仟元沒收，於全部或一部不能沒收或不宜執行沒收時，追徵其價額。 即附表一編號2所示犯行  3 劉榮輝販賣第二級毒品，處有期徒刑參年柒月。扣案InFocus牌行動電話壹支（含0000000000號門號SIM卡壹張）沒收；未扣案犯罪所得新臺幣壹仟捌佰元沒收，於全部或一部不能沒收或不宜執行沒收時，追徵其價額。 即附表一編號3所示犯行  4 劉榮輝販賣第二級毒品，處有期徒刑參年柒月。扣案InFocus牌行動電話壹支（含0000000000號門號SIM卡壹張）沒收；未扣案犯罪所得新臺幣貳仟貳佰元沒收，於全部或一部不能沒收或不宜執行沒收時，追徵其價額。 即附表一編號4所示犯行 


【附表三】

編號         物品 數量  1 第二級毒品甲基安非他命 5包  2 第三級毒品愷他命 1包  3 第三級毒品2-氟-去氯愷他命 1包  4 第三級毒品3,4-亞甲基雙氧苯基乙基胺丁酮 2包  5 吸食器 1組  6 分裝袋 2包 


附錄本案論罪科刑法條全文：
修正前毒品危害防制條例第4條
製造、運輸、販賣第一級毒品者，處死刑或無期徒刑；處無期徒
刑者，得併科新臺幣 2 千萬元以下罰金。
製造、運輸、販賣第二級毒品者，處無期徒刑或 7 年以上有期
徒刑，得併科新臺幣 1 千萬元以下罰金。
製造、運輸、販賣第三級毒品者，處 7 年以上有期徒刑，得併
科新臺幣 7 百萬元以下罰金。
製造、運輸、販賣第四級毒品者，處 5 年以上 12 年以下有期
徒刑，得併科新臺幣 3 百萬元以下罰金。
製造、運輸、販賣專供製造或施用毒品之器具者，處 1 年以上
7 年以下有期徒刑，得併科新臺幣 1 百萬元以下罰金。
前5項之未遂犯罰之。